臺灣板橋地方法院刑事判決　　　　　　　 94年度易字第172號
公　訴　人　臺灣板橋地方法院檢察署檢察官
被　　　告　甲○○
上列被告因動產擔保交易法案件，經檢察官聲請簡易判決（九十
二年度偵字第一九四二一號），本院改依通常程序判決如下：
    主  文
甲○○無罪。
    理  由
一、公訴意旨略以被告甲○○於民國九十一年十一月二十日，以
    其所有之車牌號碼為七Ｔ─○五七八號之自用小客車，依動
    產擔保交易法所規定之動產抵押之方式，向遠東商業銀行股
    份有限公司（下稱遠東商業銀行）設定動產抵押而貸款新臺
    幣（下同）十三萬元，為動產擔保交易之債務人，約定貸款
    期限自九十一年十二月二十一日起至九十四年十一月二十一
    日止，每月為一期，共分三十六期，每期應繳納本息共四千
    八百二十三元，且標的物存放處所為被告位於臺北縣永和市
    ○○路○段五十三號二樓之住處，詎被告自第一期起即未依
    約繳納，復意圖不法之利益，將標的物遷移他處，致生損害
    於上開金錢借貨債權之受讓人匯豐汽車公司（下稱匯豐公司
    ，遠東商業銀行於九十二年二月十三日將上揭債權讓與匯豐
    公司）等情，因認被告涉犯動產擔保交易法第三十八條之罪
    嫌。
二、按犯罪事實應依證據認定之，無證據不得認定犯罪事實，刑
    事訴訟法第一百五十四條第二項定有明文。又認定犯罪事實
    所憑之證據，雖不以直接證據為限，間接證據亦包括在內，
    然而無論直接或間接證據，其為訴訟上之證明，須於通常一
    般之人均不致有所懷疑，而得確信其為真實之程度者，始得
    據為有罪之認定，倘其證明尚未達到此一程度，而有合理之
    懷疑存在時，事實審法院在心證上無從為有罪之確信，自應
    為無罪之判決，最高法院七十六年度台上字第四九八六號判
    例意旨亦可資參照。又告訴人之告訴，係以使被告受刑事訴
    追為目的，是其陳述是否與事實相符，仍應調查其他證據以
    資審認，最高法院五十二年度台上字第一三○○號判例亦足
    資參照。
三、公訴人認被告涉犯動產擔保交易法第三十八條之罪嫌，無非
    係以告訴人匯豐公司之告訴代理人李宥慶、朱光明及張宏益
    之指述，證人即實際受理被告貸款手續之遠東商業銀行人員
    莊政學之證述，及卷附貸款暨動產抵押契約書、動產擔保交
    易動產抵押設定債權人變更登記申請書與動產擔保交易（動
    產抵押）移轉契約書各乙紙等，為其論據。被告甲○○則於
    偵查中屢經傳拘，均因所在不明而未到庭。
四、經查：
  (一)被告甲○○於民國九十一年十一月二十日，以其所有之車牌
    號碼為七Ｔ─○五七八號之自用小客車，依動產擔保交易法
    所規定之動產抵押之方式，向遠東商業銀行設定動產抵押而
    貸款十三萬元，為動產擔保交易之債務人，約定自九十一年
    十二月二十一日起至九十四年十一月二十一日止，以每月為
    一期共分三十六期清償，每期應繳納本息為四千八百二十三
    元，另並約定動上開動產抵押標的物存放處所為被告當時位
    於臺北縣永和市○○路○段五十三號二樓之住處，嗣遠東商
    業銀行於九十二年二月十三日將上揭債權讓與匯豐公司；而
    被告自第一期起即未依約繳納應付本息，告訴人匯豐公司屢
    為催告均不獲置理，另多次派員親訪皆未能發現上開車輛停
    放於約定存放處所即臺北縣永和市○○路○段五十三號二樓
    附近等情，迭據告訴人匯豐公司及告訴代理人李宥慶、朱光
    明及張宏益訴綦詳，並有貸款暨動產抵押契約書、動產擔保
    交易動產抵押設定債權人變更登記申請書與動產擔保交易（
    動產抵押）移轉契約書各乙紙等存卷可據，堪認屬實。
  (二)告訴人固指訴被告意圖不法之利益將上開車輛遷移他處云云
    ，惟經本院依職權調查結果，上開動產抵押標的物即車牌號
    碼為七Ｔ─○五七八號之自用小客車，於九十二年一月九日
    於臺北縣永和市○○路○段六十二號，因在禁止臨時停車處
    所停車違反道路交通管理處罰條例，而為臺北縣政府警察局
    永和分局（下稱永和分局）依法執行拖吊，並移置位於臺北
    縣永和市○○路五十五之三號之永和分局公有違規車輛拖吊
    場保管，然因無人具領，永和分局遂於九十二年一月二十日
    以永警交字第○九二○○○四四三二號公告招領，公告後三
    個月因車主仍未領回而依法拍賣，並由監理機關以廢棄車輛
    之事由逕行註銷車籍，此有臺北縣政府警察局永和分局九十
    三年十一月一日北縣警永交字第○九三○○三二六○六號函
    附公告、逾期未領回車輛清冊、拖吊通知書、掛號函件執據
    、汽機車交通違規數位及相片舉發案件舉發清單各乙份及違
    規採證相片二幀，及交通部公路總局臺北區監理所九十三年
    十月七日北監車字第○九三○○二二○一五號函附汽車車籍
    查詢報表乙份，與交通部公路總局臺北區監理所九十三年十
    月十一日北監板一字第○九三○○○四四五一號函附永和分
    局九十二年八月八日永警交字第○九二○○一二五三七號函
    （主旨為函請監理機關註銷上開車輛車籍，因永和分局誤將
    拖吊日期記載為九十一年一月九日，故監理機關亦誤以該日
    為逕行註銷之狀態變動日，附此說明）等足稽。故該車輛既
    為警察機關保管且未由被告領回，則告訴人派員至約定存放
    地點即臺北縣永和市○○路○段五十三號二樓附近查訪皆未
    能發現上開車輛，亦為事所當然，在別無其他積極事證佐參
    之情形下，告訴人徒以自己未能尋得該車即謂被告有遷移情
    事，不無臆測率斷之嫌。本件被告雖未到庭陳述，然由上開
    車輛於抵押借款後一月餘即因交通違規而在本件約定存放地
    點附近遭警察機關拖吊保管，被告亦始終未為領回之事實，
    雖無法確知被告未為領回車輛之原因，然已足認定被告並無
    意圖不法利益之主觀意思或故為將該車輛遷移他處之客觀行
    為，而與動產擔保交易法第三十八條之犯罪構成要件不相符
    合，自不能僅據告訴人推測之詞即認被告有此犯罪事實。此
    外，復查無其他積極事證可認被告有何犯行，被告未依約清
    償借款本息固有可議，然此純屬民事糾葛，應循民事紛爭解
    決機制處理，本件依前開之說明，被告之犯罪尚屬不能證明
    ，依法應為其無罪之諭知。
  (三)本件係應諭知無罪之案件，被告經合法傳喚無正當理由不到
    庭，爰依刑事訴訟法第三百零六條之規定不待其陳述逕行判
    決。
據上論斷，應依刑事訴訟法第四百五十一條之一第四項第三款、
第三百零一條第一項、第三百零六條，判決如主文。
本件經檢察官許智評到庭執行職務。
中　　華　　民　　國　　94　　年　　6 　　月　　17　　日
                  刑事第十三庭審判長法  官  侯  志  融
                                    法  官  張  宏  節
                                    法　官  楊  博  欽
以上正本證明與原本無異
如不服本判決應於送達後十日內向本院提出上訴狀
                                書記官　曾  美  滋
中　　華　　民　　國　　94　　年　　6 　　月　　17　　日
